【裁判字號】    89,簡上,41
【裁判日期】    900330
【裁判案由】    傷害
【裁判全文】
臺灣士林地方法院刑事判決                          八十九年度簡上字第四一號
    公  訴  人  臺灣士林地方法院檢察署檢察官
    上  訴  人
    即  被  告  庚○○
    選任辯護人  李佩昌律師
右列被告因傷害案件，不服本院八十九年士簡字第一六九號中華民國八十九年三月八
日第一審判決（聲請簡易判決處刑案號：八十九年度偵字第一號），提起上訴，本院
管轄之第二審合議庭判決如左：
    主  文
原判決撤銷。
庚○○無罪。
    理  由
一、檢察官聲請簡易判決處刑意旨如附件聲請簡易判決處刑書所載。
二、按犯罪事實應依證據認定之，無證據不得推定其犯罪事實。又不能證明被告犯罪
    者，應諭知無罪之判決，刑事訴訟法第一百五十四條、第三百零一條第一項分別
    定有明文。次按事實之認定，應憑證據，如未發現相當證據，或證據不足以證明
    ，自不能以推測或擬制之方法，為裁判基礎，又認定犯罪事實，所憑之證據，雖
    不以直接證據為限，間接證據亦包括在內，然無論直接證據或間接證據，其為訴
    訟上之證明，須於通常一般之人均不致於有所懷疑，而得確信其為真實之程度者
    ，始得據之為有罪之認定，倘其證明尚未達到此一程度，而有懷疑存在時，即無
    從為有罪之認定，最高法院四十年台上字第八六號判例、同院七十六年台上字第
    四九八六號判例足以參照。又刑法第二百七十七條傷害罪之成立，須行為人不法
    破壞他人之身體生理組織或健康狀態，以使之發生不良變化，而異於正常情狀。
    倘不能證明被害人之身體生理組織或健康狀態，因行為人之傷害行為，而發生不
    良之變化，異於正常情狀，即不得以該罪相繩。
三、本件公訴人認被告涉犯右揭傷害罪嫌，無非以告訴人丙○○之指訴及證人即告訴
    人之父親戊○○、朋友丁○○之證言，及楊內兒科醫院診斷證明書一件，暨被告
    於偵查中自承於警局訊問時指責告訴人亂講話等為據。訊據上訴人即被告庚○○
    ，否認有何毆打、傷害告訴人之犯行，辯稱：八十八年十二月二日士林分局承辦
    員警楊琦偉來電，要求被告之配偶甲○○協助處理與告訴人之母李蔡幸花妨害名
    譽乙案，甲○○同時表示要對告訴人對被告性騷擾之行為提出告訴，並要求告訴
    人及其家人不得在場。翌日被告及配偶前往台北市政府警察局士林分局（以下簡
    稱士林分局），竟發現告訴人親友共十一人在場等候，頗有要脅之意，被告等要
    求離去，遭楊警員阻止並令其家人分坐二處辦公室，唯告訴人心懷誣告之圖，趁
    虛言語挑釁被告，被告與告訴人相距二個桌子，在被告要求告訴人自我節制時，
    告訴人見機有可趁，乃大喊「打人」，其親友群起欲圍毆被告及配偶，遭多名員
    警喝止，被告並未毆打告訴人等語。
四、經查：
    (一)被告於八十年十二月三日晚間七時三十分許，與其妻甲○○抵達台北市○○區
      ○○路士林分局內，見告訴人丙○○坐於分局內，背對著辦公桌間之走道，被
      告即出手以拳頭毆擊丙○○之後腦一下，業據丙○○指訴明確，經核其情節，
      與當時在場之丙○○父親戊○○、胞兄乙○○、朋友丁○○迭於警訊、偵查、
      及本院審理中所述丙○○被害情節相符（見警訊筆錄、檢察官八十九年一月十
      日訊問筆錄、及本院九十年三月十六日審理筆錄），其等當時在警察局之座位
      ，並經其等證述詳確，互核相符。當時為被告等處理另件妨害名譽案件，通知
      被告等當日到士林分局之警察楊琦偉在偵查中證稱：渠聽到告訴人叫說被告打
      人，渠就跟被告講這是警局，叫他不要這樣子，而被告也承認他有靠近告訴人
      ，渠並沒有看到被告打人等語（見檢察官八十九年二月三日訊問筆錄），並於
      本院證稱：當時，我有在場，因之前有一個前案，丙○○的母親與甲○○互控
      誹謗。當天丙○○家人先到，被告及甲○○後到，我因為在整理卷宗，沒有看
      到被告與甲○○誰走在先，後來我有聽到有人叫說，怎麼打人。我回頭看，被
      告是站著，被害人是坐著。但我並沒有目擊被告打人等語（見本院八十九年六
      月二十日上午十時八分訊問筆錄），其中關於其回頭時，看見被告是站著，告
      訴人是坐著，核與告訴人及前開其他證人所述被告從走道走過來，毆擊坐在位
      子上之告訴人之後腦，被告當時是站著，告訴人是坐著之情形相符，楊琦偉於
      本院庭訊時當庭繪製之當事人位置圖，及事後檢具之照片（照片上有標明告訴
      人、被告及其妻之位置），復與告訴人及前開證人等證述之情形相符，與被告
      所述不同，且據楊琦偉之證詞，足以認定楊琦偉係在被告及甲○○抵達士林分
      局之後，其正忙於整理卷宗，未注意被告及其妻在士林分局內辦公桌間之走道
      行走之詳情，忽然聽到有人叫說，怎麼打人，其始警告被告。並非被告等抵達
      士林分局後，楊琦偉因被告等之要求離去遂請告訴人之家人分坐二個辦公室，
      繼而告訴人以言語挑釁被告，被告要求其言語節制，隨後告訴人才大喊「打人
      」，足見被告所稱：其與妻到達士林分局，竟發現告訴人親友共十一人在場等
      候，頗有要脅之意，被告等要求離去，遭楊警員阻止並令其家人分坐二處辦公
      室，唯告訴人心懷誣告之圖，趁虛言語挑釁被告，在被告要求告訴人自我節制
      時，告訴人見機有可趁，乃大喊「打人」，其親友群起欲圍毆被告及配偶，遭
      多名員警喝止，被告並未毆打告訴人云云，係推諉之詞，並不足採。被告於八
      十八年十二月三日下午七時三十分許，在士林分局，有毆打告訴人之後腦一下
      ，堪以認定。
    (二)次須審酌者為：告訴人遭毆打之後，其身體生理組織或健康狀態，是否因而發
      生不良之變化，異於正常情狀。經查：
      告訴人雖提出診斷證明書，其上病名欄記載：被毆打後引起暈眩、嘔吐、耳鳴
      。但經本院傳喚當時為告訴人看診，並開具該診斷證明書之己○○醫師到庭，
      據其證稱：告訴人確實有來就診，她就診時說她會有耳鳴、頭暈及嘔吐，告訴
      人沒有外傷，診斷證書所寫都是病人主訴，渠沒有看到病人嘔吐。頭暈有二種
      ，一種可以由耳鼻喉科器材檢查出來，另一種檢查不出來。病人與渠講話時正
      常，渠有聽診，沒有任何異症，且有對她的頭部觸診，也沒有任何症狀。當晚
      渠從七點開始看診，十點結束。看診時她應該沒有吐過，如果有，渠應該會記
      得。有開止暈及促進血液循環的藥。她有說她的頭被打。被打的症狀可大可小
      ，有可能沒有外傷，但頭部會有耳鳴、頭暈及嘔吐現狀。因為病人自己說被打
      ，渠沒有看到，渠就根據病人主訴記載。頭暈、嘔吐及耳鳴是症狀，通常醫師
      會根據其他的症狀作判斷。渠沒有對告訴人驗孕，所以不知道告訴人有否懷孕
      ，依其陳述也沒腸胃或其他的疾病，所以渠就如此記載。該記載也不是疾病。
      病歷是根據病人所述記載，病人所述是否實在渠也不知道，診斷證明書是依病
      歷記載等語（見本院八十九年九月十四日訊問筆錄）。從己○○之證詞，得以
      確定告訴人就診時沒有外傷，而告訴人提出之診斷證明書，其上記載之病名，
      乃根據告訴人之陳述，並非醫師於診察時所眼見、耳聞之症狀。又頭暈、嘔吐
      及耳鳴是症狀，不是疾病，某些疾病也會有上開症狀。據此，足認告訴人被毆
      打後，並未造成任何外傷，無任何證據足以證明其身體內部或外部一切生理組
      織有發生不良之變化；至於告訴人之健康狀態，告訴人雖指稱其有頭暈、嘔吐
      及耳鳴等症狀，然而依當時為告訴人看診之醫師對於告訴人之診斷，認為並無
      異常，無法診斷出任何疾病，是依據該診斷無法證明告訴人之健康狀態受破壞
      。此外，復無何證據足認告訴人所指頭暈、嘔吐及耳鳴等症狀，係純粹因被告
      之毆擊一拳而造成其生理機能方面之不健康狀態，自亦無從認定告訴人之健康
      狀態係因被毆而受破壞。
    綜上，本件被告雖毆打告訴人，但無積極之據足以證明告訴人之身體或健康因而
    受損。本院復查無其他積極之證據，足以證明告訴人之身體或健康因而受損，即
    未發生傷害之結果，則被告之毆打行為尚不符合傷害罪之構成要件，揆諸前揭說
    明，為不能證明被告犯罪，應予以無罪之諭知。又檢察官聲請以簡易判決處刑之
    案件，經法院審理後認為應諭知無罪判決者，應適用通常程序審判之，刑事訴訟
    法第四百五十二條及第四百五十一條之一第四項但書第二款分別定有明文。原審
    引用檢察官聲請簡易判決處刑書，依刑法第二百七十七條第一項為科刑之諭知，
    容有未洽，被告上訴意旨指摘原判決不當，為有理由。本院審理後，認為被告應
    為無罪之諭知，自應由本院依刑事訴訟法第四百五十五條之一第三項之規定，準
    用同法第三百六十九條第一項前段、第二項之規定，將原判決撤銷，另依第一審
    通常程序為無罪判決之諭知。
五、公訴人另聲請勘驗士林分局，即被告毆打告訴人之現場，因本件被告毆打告訴人
    之事證已明，而據告訴人所述其嘔吐之地點係在楊小兒科診所，並非士林分局，
    則勘驗現場，無助於有關告訴人之健康是否受損之認定，對於本件判決結果不生
    影響，本院因認並無勘驗之必要，附此敘明。
據上論斷，應依刑事訴訟法第四百五十五條之一第一項、第三項、第三百六十九條第
一項前段、第三百六十四條、第四百五十二條、第三百零一條第一項，判決如主文。
本案經檢察官施慶堂到庭執行職務。
中      華      民      國      九十      年      三    月    三十    日
                                  臺灣士林地方法院刑事第二庭
                                     審判長法官
                                           法官
                                           法官
右正本證明與原本無異。
如不服本判決，應於判決送達後十日內，向本院提出上訴狀。
                                          書記官
中      華      民      國      九十      年      三    月    三十    日


司法院資訊處製作；財團法人民間司法改革基金會備份。
